【裁判字號】    92,交簡上,36
【裁判日期】    920820
【裁判案由】    業務過失傷害
【裁判全文】
臺灣桃園地方法院刑事判決                        九十二年度交簡上字第三六號
    上  訴  人
    即  被  告  丙○○
右列上訴人因業務過失傷害案件，不服本院桃園簡易庭中華民國九十二年一月二十三
日九十一年度桃交簡字第二六八一號第一審判決（聲請簡易判決處刑書案號九十一年
度調偵字第三二五號），提起上訴，本院管轄第二審之合議庭判決如左：
    主  文
原判決撤銷。
丙○○從事業務之人，因業務上之過失傷害人，處拘役肆拾伍日，如易科罰金，以
佰元折算壹日。
    事  實
一、丙○○係零件加工廠老闆，平日駕駛小貨車載送貨物以駕駛為其附隨業務，為從
    事駕駛業務之人。於民國八十八年十二月八日上午十時二十分許，丙○○駕駛車
    號Ｖ九－六０七八號自小貨車，沿桃園縣八德市○○路二四八巷往同市○○○段
    方向行駛，行經該路段二四八巷口欲橫越中山路時，原應注意汽車駕駛人應注意
    車前狀況，並隨時採取必要之安全措施，以避免危險之發生，以及車輛行至無號
    誌之交岔路口，支線道應暫停讓幹線道車先行，而當時天候晴，日間有自然光，
    道路路面乾燥無缺陷，視距良好，並無不能注意之情事，竟疏未注意，於行至該
    五岔路口時，疏未注意禮讓其橫向前方由幹道駛來欲通過該交岔路口之由乙○○○所騎乘車號ＶＬＨ－九００號機車（由產業道路往八德市○○路方向直行），
    而乙○○○原應注意汽車行經前開無號誌之交岔路口，應注意減速慢行，作隨時
    停車之準備，詎亦疏未注意減速，猶以時速四十公里之速度通過該交岔路口，二
    車旋即發生擦撞，致乙○○○人車倒地，並因之受有左脛骨末端骨折、左踝外側
    裂傷等傷害。丙○○肇事後在未被發覺其為犯人前，向至現場處理之警員甲○○
    自首肇事而接受裁判。
二、案經乙○○○訴由桃園縣警察局八德分局報請臺灣桃園地方法院檢察署檢察官偵
    查起訴。
    理  由
一、訊之被告丙○○固坦承有駕車與告訴人乙○○○所騎乘之機車發生擦撞的事實，
    惟矢口否認有過失致傷的犯行，辯稱：伊駕車行至該交岔路口時，有先將車停下
    等待路口淨空，才剛起步，告訴人忽自其右側方向急速駛來，撞及伊車旁邊云云
    。惟查：
（一）依警製道路交通事故調查報告表及車禍現場照片所示，被告車與告訴人機車發
      生碰撞後，告訴人之機車倒地位置係在被告車之正前方（稍偏車頭右側），機
      車則右側倒地，被告亦自承其所駕自小貨車之前保險桿下方部分鈑件因而凹損
      ，足證本件係被告車之車頭前方撞及告訴人機車左側而肇事，斯時告訴人機車
      之行車動態，應屬被告車前應注意之狀況，被告辯稱是告訴人機車自行撞及伊
      車保險桿云云，顯不可採。又告訴人斯時騎乘機車欲通過前開岔路既屬事實，
      被告辯稱：「我看沒車才起步」致撞及告訴人所騎乘之機車，則其斯時顯然並
      未注意及其車前方之告訴人機車行駛而來，其顯有疏未注意車前狀況之過失至
      明。
（二）前開交岔路口為五岔路，該交岔路口之紅綠燈並未運作，而斯時告訴人係屬幹
      道車輛，被告則係屬支線道車輛之事實，業據證人即警員甲○○證述明確，是
      被告行經該無號誌之交岔路口，自應理讓屬幹線道車之告訴人機車先行通過該
      交岔路口。
（三）按汽車行駛時，駕駛人應注意車前狀況，並隨時採取必要之安全措施；汽車行
      至交岔路口時，轉彎車應讓直行車先行。道路交通安全規則第九十四條第三項
      、第一百零二條第一項第六款分別定有明文。被告駕駛車輛行至上開交岔路口
      ，原應注意上開規定，而依當時天候晴，日間有自然光，道路路面乾燥無缺陷
      ，視距良好，並無不能注意之情事，被告竟仍疏未注意而致避煞不及撞及告訴
      人所騎乘之機車，其有過失之情灼然甚明。
（四）告訴人乙○○○所騎乘之機車遭撞擊後人車倒地，告訴人因此受有左脛骨末端
      骨折、左踝外側裂傷等傷害之事實，有診斷證明書乙紙在卷可憑，是其受傷與
      被告之過失行為間顯有相當因果關係，被告自應負過失致傷之罪責。
（五）再按汽車行經無號誌之交岔路口，應注意減速慢行，作隨時停車之準備，道路
      交通安全規則第九十三條第一項第三款定有明文。告訴人自承其斯時係以時速
      約四十公里左右的速度通過該交岔路口，而當地為市區○○○○○道路交通安
      全規則第九十三第一項第一款之規定，在市區道路，時速限速即是四十公里，
      此亦據證人甲○○證述無訛，而告訴人欲通過該無號誌之交岔路口，竟仍以最
      高速限四十公里之速度通過，苟其斯時已注意減速慢行並作隨時停車之準備，
      應亦可避免該事故之發生，詎其亦疏未注意因而肇事，其就本件事故之發生，
      自亦與有過失，惟告訴人雖與有過失，仍不得因此相抵而解免被告之過失責任
      ，附此敘明。
（六）綜上，本件事證已臻明確，被告犯行洵堪認定，應予依法論科。
二、按刑法上所謂業務，係指個人基於其社會地位繼續反覆所執行之事務，其主要部
    分之業務固不待論，即為完成主要業務所附隨之準備工作與輔助事務，亦應包括
    在內（最高法院七十一年臺上字第一五五０號判例意旨參照）。被告平日駕駛小
    貨車以載送貨物，係以駕駛為其附隨業務，為從事駕駛業務之人。核其所為，係
    犯刑法第二百八十四條第二項前段之業務過失致傷罪。又被告於肇事後，警員前
    往現場處理尚不知何人為犯罪人之際，主動向警員坦承為肇事者，此業據證人即
    當時到場處理之員警甲○○結證屬實，其對於未發覺之罪自首而接受裁判，應依
    刑法第六十二條前段自首之規定，減輕其刑。原審據予論罪科刑固非無見，惟原
    判決就告訴人亦與有過失、被告係自首等部分漏未斟酌，且被告犯罪後，刑法第
    四十一條已修正將易科罰金之適用範圍擴大，原審亦未比較新舊法，尚有未洽。
    上訴意旨仍否認過失雖不足取，惟原判決既有可議，本院自應撤銷改判。爰審酌
    被告過失之情節，所造成告訴人傷害之程度，告訴人亦與有過失，及被告犯後態
    度等一切情狀，量處如主文所示之刑。又本件被告行為後，刑法第四十一條於九
    十年一月十日經修正公布，並於同年月十二日生效，易科罰金之適用範圍擴大為
    最重本刑五年以下有期徒刑之罪，並明定併合處罰之數罪，如各罪均得易科罰金
    者，其應執行之刑逾六月時，亦得適用之。是被告犯罪後法律已有變更，雖本案
    被告所犯之罪名，依修正前刑法第四十一條之規定，原得易科罰金，惟該法條既
    修正如上，仍屬法律變更，依刑法第二條第一項前段之規定，自應適用裁判時之
    法律即修正後之刑法第四十一條，本院自應就前揭宣告之刑諭知易科罰金之折算
    標準。
三、按被告經合法傳喚，無正當之理由不到庭者，得不待其陳述，逕行判決，刑事訴
    訟法第三百七十一條定有明文。本件被告於九十二年七月二十二日審理期日中，
    經本院當庭面告下次應於九十二年八月六日上午十一時十分續審，如不到場得命
    拘提並記明於筆錄，被告無正當理由而未於九十二年八月六日到庭，爰依前開規
    定條規定，不待其陳述逕行判決，附此敘明。
據上論斷，應依刑事訴訟法第四百五十五條之一第三項、第三百七十一條、第三百六
十九條第一項前段、第三百六十四條、第二百九十九條第一項前段，刑法第二條第一
項前段、第二百八十四條第二項前段、第六十二條前段、修正後刑法第四十一條第一
項前段，罰金罰鍰提高標準條例第一條前段、第二條，判決如主文。
本案經檢察官黃俊華到庭執行職務。
中        華        民        國    九十二    年    八    月    二十    日
                                  臺灣桃園地方法院交通法庭
                                      審判長法  官   周政達
                                            法  官   何俏美
                                            法  官   林曉芳
右正本證明與原本無異。
不得上訴。
                                            書記官   賴朱梅
中        華        民        國    九十二    年    八   月   二十一  日
中華民國刑法第二百八十四條
 (過失傷害罪)
從事業務之人，因業務上之過失傷害人者，處一年以下有期徒刑、拘役或
一千元以下罰金，致重傷者，處三年以下有期徒刑、拘役或二千元以下罰
金。


司法院資訊處製作；財團法人民間司法改革基金會備份。
